【裁判字號】    89,上訴,968
【裁判日期】    891026
【裁判案由】    偽造文書等
【裁判全文】
臺灣高等法院臺南分院刑事判決      八十九年度上訴字第九六八號  Ａ
      上  訴  人  臺灣雲林地方法院檢察署檢察官
      被      告  甲  ○  ○
      選任辯護人  蕭  敦  仁
右上訴人因被告偽造文書案件，不服臺灣雲林地方法院八十九年度訴字第一七一號中
華民國八十九年六月二十二日第一審判決（起訴案號：臺灣雲林地方法院檢察署八十
九年度偵字第一八一五號），提起上訴，本院判決如左：
      主      文
原判決撤銷。
甲○○共同連續行使偽造私文書，足以生損害於他人，處有期徒刑伍月，緩刑參年。
      事      實
一、甲○○與丁○○（另已提起公訴）基於意圖為第三人不法所有之概括犯意聯絡，
    於民國八十七年十二月十八、十九、二十八日及八十八年一月十二日、同年二月
    二十五日，在位於雲林縣斗六市鎮○路十八號巨洲旅行社內，以乙○○之名義，
    用丁○○先前盜用乙○○印章、偽造「乙○○」署押、偽造信用卡申請書所申請
    之信用卡，向巨洲旅行社刷卡，以「假消費真刷卡」之方式刷得如附表所示之金
    額，並於刷卡時，由甲○○受命予丁○○連續偽造「乙○○」之署押在該信用卡
    簽帳單上，共同偽造作成表示乙○○本人刷卡消費之私文書，並持以行使，使巨
    洲旅行社據以向聯合信用卡處理中心請領同額款項，致發卡銀行即華僑銀行陷於
    錯誤而依約給付前開款項予巨洲旅行社，足以生損害於乙○○及華僑銀行，嗣八
    十八年十二月間，乙○○接獲發卡銀行即華僑銀行之信用卡簽帳消費明細表繳款
    單後，始發覺上情，並告訴偵辦。
二、案經乙○○訴請臺灣雲林地方法院檢察署檢察官偵查起訴。
      理      由
一、訊據被告甲○○否認有右揭犯行，並辯稱：伊在「巨洲旅行社」任職，乙○○係
    老闆、丁○○係老闆娘，當時公司有票到期，需現金週轉，丁○○刷卡後就叫伊
    簽老闆乙○○的名字，假借有消費情事，以取得現金俾供公司週轉，丁○○告訴
    伊有經過老闆乙○○同意，而事後丁○○才告知此張信用卡為其私自申請，乙○○並不知情，且刷卡亦未經乙○○同意，伊有叫丁○○儘速將此事告訴乙○○，
    惟丁○○不願意，伊係在不知情之下為此之云云。經查，本案乃另案被告丁○○
    曾挪用公司款項，嗣為圖彌縫，方冒用其前夫乙○○名義申請信用卡，並持用詐
    取本案現金以供公司週轉等情，業據告訴人乙○○於偵訊時指述綦詳，復經證人
    丙○○於偵查、本院訊問時及證人即另案被告丁○○於歷次偵審時供證明確。而
    被告於原審審理時亦坦承：「當時公司因為票到期，公司需要現金，丁○○就叫
    我簽老闆乙○○的名字，假裝消費來取得現金週轉」，及於本院審理時供稱：「
    以信用卡刷卡買機票，再由巨洲旅行社向銀行請款，丁○○再領款軋票」、「事
    實上沒有消費行為」等語，足認被告明知無刷卡消費事實，其於簽帳單上冒簽乙○○名字之目的在於向發卡銀行取得簽帳之款項甚明；而本案信用卡簽帳單內乙○○之簽名，係被告在未經乙○○同意情形下，由被告所為，亦據被告於偵、審
    中所自承在卷，核與告訴人乙○○指訴之情節相符，雖被告辯稱：丁○○請伊代
    簽乙○○姓名時，伊並不知未經乙○○同意，係事後伊問丁○○，方知乙○○根
    本不知有此張信用卡，及證人丁○○於本院訊問時證稱被告並不知情云云，然證
    人丁○○於偵查中已供述被告在簽乙○○之名時已知刷卡未經乙○○同意，故其
    於其後所供被告不知情云云，顯係事後迴護之詞，應非可採；又證人丙○○於本
    院供證被告仍依平日簽名方式簽名並無故意模仿乙○○簽名云云，仍不足為被告
    有利之認定。此外並有華僑銀行歷史帳單彙總查詢表九紙附卷可稽，事證明確，
    被告犯行堪資認定。
二、核被告偽造告訴人乙○○署押於信用卡簽帳單上，並持以行使，所為係犯刑法第
    二百十六條、第二百十條之行使偽造私文書罪，其持信用卡假消費真刷卡為巨洲
    旅行社詐取財物另犯同法第三百三十九條第一項之詐欺取財罪，檢察官認係犯同
    法條第二項之詐欺得利罪，起訴法條應予變更。被告偽造署押之行為為偽造私文
    書之部分行為，其偽造私文書後又持以行使，偽造之低度行為應為行使之高度行
    為所吸收，均不另論罪。被告先後多次行使偽造私文書、詐欺取財之犯行，時間
    緊接，犯罪構成要件相同，顯係各基於概括犯意反覆為之，應各論以連續犯。又
    被告與另案被告丁○○有犯意聯絡及行為分擔，應論以共同正犯。其所犯上開二
    罪間有方法結果之牽連關係，係牽連犯，應從一重之行使偽造私文書處斷。
三、原審未及詳察，以不能證明被告犯罪，而為無罪之諭知，自有未洽，檢察官上訴
    予以指摘原判決不當，為有理由，自應由本院予以撤銷改判。爰審酌被告係受丁○○之指使所為，及其犯罪之動機、目的、手段、品行、犯罪之所得等一切情狀
    ，量處如主文第二項所示之刑，以資懲儆。又查被告前此未曾受有期徒刑以上刑
    之宣告，有法院檢察署刑案資料查註紀錄表，本院被告全國前科資料查註紀錄表
    一份附卷可查，且涉世未深，為求謀生工作聽命於人，不無可憫之處，經此偵審
    教訓，應知警惕諒無再犯之虞，本院認所宣告之刑，以暫不執行為適當，爰併諭
    知緩刑三年，以勵自新。偽造之簽帳單上「乙○○」署押，因巨洲旅行社結束營
    業已遭丟棄，業經另案被告丁○○於偵查時供明在卷（見八十九年偵字第一三八
    一號卷），該署押既已滅失，爰不另為沒收之諭知。
據上論斷，應依刑事訴訟法第三百六十九條第一項前段、第三百六十四條、第二百九
十九條第一項前段、第三百條，刑法五十六條、第二百十條、第二百十六條、第三百
三十九條第一項、第二十八條、第五十五條、第七十四條第一款、罰金罰鍰提高標準
條例第一條前段，判決如主文。
本件經檢察官吳忠賢到庭執行職務。
中    華    民    國      八十九      年      十      月      二十六    日
                                  臺灣高等法院臺南分院刑事第二庭
                                      審判長法官  游    明    仁
                                            法官  陳    清    溪
                                            法官  蘇    重    信
右正本證明與原本無異。
如不服本判決，應於判決送達後十日內向本院提出上訴狀，其未敘述理由者並應於提
出上訴狀後十日內向本院補提理由書（應附繕本)。
                                      法院書記官  李    珍    鳳
中    華    民    國      八十九      年      十      月      二十七    日
附錄：本判決論罪科刑法條
刑法第二百十條：偽造、變造私文書，足以生損害於公眾或他人者，處五年以下有期
                徒刑。
刑法第二百十六條：行使第二百十條至第二百十五條之文書者，依偽造、變造文書或
                  登載不實事項或使登載不實事項之規定處斷。
附表：
┌────────────┬───────────┐
│時  間                  │金  額                │
├────────────┼───────────┤
│八十七年十二月十八日    │六萬元整              │
├────────────┼───────────┤
│八十七年十二月十八日    │六萬元整              │
├────────────┼───────────┤
│八十七年十二月十九日    │六萬元整              │
├────────────┼───────────┤
│八十七年十二月二十八日  │五萬八千元整          │
├────────────┼───────────┤
│八十八年一月十二日      │五萬元整              │
├────────────┼───────────┤
│八十八年二月二十五日    │一萬元整              │
├────────────┼───────────┤
│                        │總計：二十九萬八千元整│
└────────────┴───────────┘


司法院資訊處製作；財團法人民間司法改革基金會備份。
